臺灣高雄地方法院民事判決　　　　　　　94年度訴字第1036號
原　　　告　香港商捷時海外貿易有限公司台灣分公司
法定代理人　丙○○
訴訟代理人　李新興律師
被　　　告　丁○○
　　　　　　戊○○
共　　　同　戴國石律師
訴訟代理人
　　　　　　徐豐明律師
上列當事人間返還擔保金事件，經本院於民國96年6 月5 日言詞
辯論終結，判決如下：
      主      文
被告應給付原告新臺幣肆佰貳拾捌萬壹仟貳佰肆拾伍元及自九十
四年三月一日起至清償日止按年利率百分之五計算之利息。
原告其餘之訴駁回。
訴訟費用由原告負擔二十七分之一，餘由被告負擔。
本判決於原告以新台幣壹佰肆拾參萬元供擔保後得為假執行。
原告其餘假執行之聲請駁回。
      事實及理由
一、原告起訴主張：原告於民國90年2 月2 日向被告承租坐落高
    雄市○○區○○段七小段第453 地號土地上之門牌號碼高雄
    市○○○路7 號建物（建號同段第20646 號）之一、二、三
    層（以下稱系爭租賃物），原告依系爭租約第4 條規定業交
    付被告等保證金新台幣（下同）4,444,440 元，而系爭租約
    租期自93年3 月1 日起至96年2 月28日共計3 年。嗣原告於
    93 年2月11日以存證信函通知被告將於94年2 月28日終止租
    約，經被告於93年2 月19日覆函表示知悉及依租約約定履行
    ，原告再於93年10月6 日函通知被告重申定於94年2 月28日
    終止租約，並請於該日14時整於租賃標的物現場交屋，而依
    租約第6 條第5 款之約定，租約經一方或雙方終止時，原告
    應將租賃物回復原狀交還被告，且回復原狀以租約所附相片
    為準，故原告為免交屋發生爭議，即一再要求原告提供租賃
    物所使用之建材品號、規格以為施作，惟被告均覆稱依合約
    中所附相片復原施工，原告為免延誤交屋日期，乃於94年2
    月3 日通知被告將於2 月14日依合約所附相片進場施工，並
    請於2 月28日下午2 時在租賃標的物現場配合點交，原告再
    於94年2 月5 日函知被告，並於2 月6 日快遞寄送選用之建
    材予被告，然被告於94年2 月14日仍覆函重申一切依照房屋
    租賃契約履行，原告即依據租約所附照片回復房屋原狀，並
    於94年2 月28日會同被告點交房屋完畢，依約被告即應於94
    年3 月1 日返還系爭保證金，經原告於94年3 月31日以存證
    信函催告，被告則以房屋未回復原狀而有瑕疵為藉口迄不肯
    返還保證金，惟被告主張系爭房屋有瑕疵者無非以所提出之
    高雄市建築師公會制作之鑑定報告書，惟查該鑑定報告係由
    被告單方委託辦理並未經原告同意，且系爭租約係約定「日
    後回復原狀以後附相片為準」，而該鑑定報告則記載：「
    ... 經現場勘察並比對委任人法定代理人提供之房屋租賃契
    約書影本及鑑定標的物原申請核准圖說結果」，足見該鑑定
    報告顯係以「鑑定標的物原申請核准圖說」為所謂「缺失」
    之依據而與租約約定不符，且被告從未提供「原申請核准圖
    說」予原告，被告於原告要求提供租賃物所使用之建材品號
    、規格時，亦僅稱依合約中所附相片為準，其自無理由以「
    原申請核准圖說」作為所謂「回復原狀」或「缺失」之標準
    ，另被告據該鑑定報告所稱「八項與原狀不符」，主張原告
    「應為回復原狀」及「應賠償修復費用」云云均無可採，茲
    說明如次：1.1 至2 層樓梯構造部分：被告主張原狀為鋼筋
    混凝土造，而原告回復為鋼骨造，但依照系爭租約所附之1
    至2 層樓梯照片並無標示樓梯之構造，且鋼骨造與鋼筋混凝
    土造在結構安全、使用效益及造價均相當，不影響防污之使
    用及價值，縱有不同亦不得指為缺失；2.壹層騎樓花岡石地
    坪及室內花岡石地坪部分：被告主張壹層騎樓花岡石地坪較
    原狀提高約20公分，室內花岡石地坪部分較原狀提高約10公
    分，惟系爭租約所附照片並無全部騎樓地坪之照片，亦無標
    示高度，而原本交付租賃標的物時即與隔鄰有相當高度之落
    差，被告所稱此缺失亦無可採，至於室內地坪部分系爭租約
    所附之照片係地坪施工前之照片而非被告施工後交付租賃物
    之地坪照片，原鑑定報告依何資料認定「地坪之原高度」已
    有可疑，況且地坪因施工及材質之不同高度略有差異應屬合
    理而不得指為缺失；3.1 樓後門部分：被告主張原為雙層不
    銹鋼板門，原告點交時為單層鋼板門，但依照系爭租約所附
    之一樓後面逃生門照片，並未標示後門材質，自該照片無法
    判斷其材質，且「單層鋼板門」與「雙層不銹鋼板門」之使
    用效益及造價相當，不能認屬缺失；4.屋頂層屋架鋼骨雖重
    新上漆，但部分仍有銹蝕痕跡：原告承租系爭房屋之一至三
    層，另經被告同意於屋頂樓設置空調冷卻水塔，屋頂層之屋
    架鋼骨非租賃標的物或原告使用之物，不屬原告回復原狀之
    範圍，且屋頂層屋架鋼骨係屬非消耗品，依租約第7 條第1
    款規定，其損壞之修復，屬被告之責任；5.壹層正面右側柱
    邊PVC 落水管損壞：該PVC 落水管非原告「改裝」之設施，
    不屬原告應為回復原狀之範圍，且係屬非消耗品，依系爭租
    約第7 條第1 款規定，其損壞之修復屬被告之責任；6.屋頂
    層磁磚地坪髒污：原告承租系爭房屋之一至三層，另經被告
    同意於屋頂樓設置空調冷卻水塔，屋頂層地坪非租賃標的物
    ，亦非原告改裝之設施，不屬原告回復原狀之範圍，且地坪
    磁磚係屬非消耗品，依租約第7 條第1 款規定，其損壞之修
    復，屬被告之責任，再者，屋頂層並未加頂蓋，地坪磁磚長
    期經日曬雨淋發生髒污，自所難免，被告指此為缺失，自屬
    無據；7.壹層鐵捲門底板彎曲變形：壹層鐵捲門並非原告改
    裝之設施，此本不屬原告回復原狀之範圍，且鐵捲門係屬非
    消耗品，依租約第7 條第1 款規定，其損壞之修復屬被告之
    責任，且鐵捲門經長期使用，發生彎曲，自所難免，被告指
    此為缺失，自屬無據；8.1 層樓梯回復原狀未辦理變更使用
    執照：原告為遵期於94年2 月28日前回復系爭租賃物之原狀
    ，乃於同年月14日開工，但被告遲至94年2 月17日始告知1
    樓樓梯為鋼筋混凝土造致原告不及於94年2 月28日前拆除樓
    梯重新施工，被告復不願接受原告貼補差價之提議，堅持原
    告必須拆除重作，故1 層樓梯回復原狀未能辦理變更使用執
    照，純係因被告不肯配合於申請書蓋章所致，自不能歸咎於
    原告。綜上所述，系爭租賃物業經原告於94年2 月28日租約
    終止時回復原狀並騰空點交被告，被告辯稱原告未回復原狀
    云云純屬無據，則原告既無應給付之損害賠償或其他應給付
    額，被告自應於94年3 月1 日返還全部保證金，退步言，縱
    認原告有應給付之損害賠償或其他應給付額，被告亦僅得自
    保證金扣除原告應付金額，尚不得拒絕返還全部之保證金，
    又被告所稱原告有遲延交還租賃物情事而應依租約第6 條第
    5 款規定按日給付6 萬元賠償金云云，然系爭租賃物業經原
    告於契約終止時回復原狀騰空並點交被告，原告既無遲延交
    還租賃物情事，自無本條款所定遲延罰款之適用，縱認被告
    所辯原告於交還房屋時尚有部分未回復原狀之缺失為可採，
    該等缺失對於被告使用系爭租賃物並無重大影響，被告據此
    拒絕點收房屋及返還保證金，顯屬違反誠信原則之權利濫用
    ，且所主張之違約金每日60,000元亦過高而應予酌減，為此
    爰依約訴請被告返還保證金等語，並聲明：被告應連帶給付
    原告4,444,440 元及自94年3 月1 日起至清償日止按年利率
    5 ％計算之利息，並願供擔保請准宣告假執行。
二、被告則以：依系爭租約第6 條第5 款約定租期屆滿或租約終
    止時，原告應將租賃物回復原狀交還被告，如有遲延，每逾
    1 日原告應給付被告60,000元以為賠償，日後回復原狀以後
    附相片為準，而原告雖於94年2 月28日點交房屋，然經被告
    於94年3 月5 日及18日委請高雄市建築公會到場鑑定結果，
    認標的物現狀有下列幾項與原狀不符：1.1 至2 層樓梯構造
    現狀為鋼骨造，原為鋼筋混凝土造；2.壹層騎樓花岡石地坪
    較原狀提高約20公分，室內花岡石地坪較原狀提高約10公分
    ；3.壹層後門現狀為單層鋼板門，原為雙層不銹鋼板門；4.
    屋頂層屋架鋼骨雖重新上漆，但部分仍有銹蝕痕跡；5.壹層
    正面右側柱邊PVC 落水管損壞；6.屋頂層磁磚地坪髒污；7.
    壹層鐵捲門底板彎曲變形；8.壹層樓梯回復原狀未辦理變更
    使用執照，故至今原告既未修復上開缺失，承租人之押金返
    還請求權尚未發生，且依系爭租約第4 條之約定，原告對於
    上開房屋受損部分既未回復原狀，亦未與被告會算扣除損害
    等金額，則被告依上開約定，自無須返還保證金予原告，而
    原告至今未將房屋回復原狀，依系爭租約第6 條原告應按日
    給付60,000元賠償金共43,800,000元，再依系爭租約第10條
    第6 款原告應按日給付60,000元賠償金共43 ,800,000 元，
    再依系爭租約第11條原告尚應給付違約金12 ,000,000 元，
    依約原告共應賠償99,600,000元而已逾前開押租金數額，今
    原告尚未將承租房屋回復原狀，且仍有債務不履行之責任，
    原告之押租金返還請求權自未發生，且扣除賠償金後亦已無
    餘額，原告已無從請求返還等語為辯，並聲明：原告之訴及
    假執行之聲請均駁回。
三、兩造不爭執之事項：
    原告於90年間向被告承租系爭租賃物，約定租期自90年3 月
    1 日起至93年2 月28日，嗣續約時簽訂系爭租約約定租期自
    93年3 月1 日起至96年2 月28日，原告依約已交付被告保證
    金4,444,440 元，嗣被告於94年間同意原告依系爭租約第10
    條第2 款規定於94年2 月28日終止系爭租約，兩造並於同日
    會同點交系爭租賃物，當時系爭租賃物業經原告騰空，但被
    告則以系爭租賃物有若干缺失，認為原告未依約回復原狀而
    拒絕點收，原告乃於94年3 月31日以存證信函催請被告返還
    保證金，惟被告迄未返還，被告另於94年5 月間就系爭租賃
    物施工改建，至少拆除1 樓左側之1 至2 樓樓梯，於右側重
    新施作樓梯及增設電梯間，並拆除1 樓室內及騎樓地板，重
    新施作地板。
四、本件經整理並協議簡化爭點後，兩造均同意本件之爭點為：
    (一)原告是否有符合契約所約定回復原狀之要求？(二)被告可主
      張扣除之數額？原告可請求返還之保證金數額？茲就上述
      爭點審究如次：
  (一)原告是否有符合契約所約定回復原狀之要求？
    查系爭租賃契約第6 條第5 款及第7 條第1 、2 款乃約定：
    「租期屆滿或租約經一方或雙方終止時，乙方（即原告）應
    將租賃物回復原狀交還甲方（即被告），如有遲延，每逾1
    日乙方（即原告）應給付甲方（即被告）60,000元以為賠償
    。日後回復原狀以後附相片為準。」、「(一)‧‧‧租約存續
    中，消耗品之損壞由乙方（即原告）負責修復，非消耗品之
    損壞，由甲方（即被告）負責修復。‧‧‧(二)‧‧‧租約存
    續中，如有水、電設施故障致無法使用者，概由乙方（即原
    告）負責修復」等語，此有系爭租約附卷可稽，而被告主張
    原告有如上之8 點缺失，無非以其提出之高雄市建築師公會
    鑑定報告書為據，然該份鑑定報告書為被告自行送請鑑定之
    報告而屬私文書，惟該報告之製作人陳奎宏、甲○○○○○
    業經本院傳訊作證說明當初至現場勘查及製作報告之流程，
    並經兩造就報告之內容予以詢問，是其形式上之真正應可採
    信，惟其內容可否證明原告有如上之8 點缺失（第1 點與第
    8 點因屬同一事件而合併於第1 點說明）則分述如下：
    1.1 至2 層樓梯構造及未辦理變更使用執照部分：
      被告於94年5 月間乃就系爭租賃物為施工改建，其至少拆
      除1 樓左側之1 至2 樓樓梯，並於右側重新施作樓梯及增
      設電梯間已如前述，而原告於93年2 月11日即以存證信函
      通知被告將於94年2 月28日終止租約，經被告於93年2 月
      19 日 覆函表示知悉及依租約約定履行，原告再於93年10
      月6 日函知被告重申定於94年2 月28日終止租約，並請於
      該日14時整於租賃標的物現場交屋，原告復於94年2 月3
      日通知被告將於同年月14日依合約所附相片進場施工，並
      請於同年月28日下午2 時在租賃標的物現場配合點交，又
      於同年月5 日原告再函知被告，並於同年月6 日快遞寄送
      其所選用之建材予被告，而被告則於同年月14日覆函重申
      一切依照房屋租賃契約履行，並於同年月17日發函表示因
      樓梯非鋼筋混凝土造而不願於變更使用執造申請書上用印
      ，另系爭租賃物之1 至2 層樓梯構造原為鋼筋混凝土造，
      而原告所重建者則為鋼骨造，而興建鋼筋混凝土造之樓梯
      共需19個工作天（原記載23個工作天，但因混凝土拆模時
      間至多可扣抵4 個工作天），辦理竣工查驗領取執照則需
      10個工作天，又原告所做鋼骨造樓梯之造價為153,500 元
      ，而鑑定報告書所估算之鋼筋混凝土樓梯造價為102,750
      元（含拆除原告之鋼骨造樓梯之費用）等情，此有兩造所
      不爭執之存證信函、快遞收據、鑑定報告書暨所附系爭租
      賃物原核准圖說、使用執照及工程標單、付款單據、統一
      發票等件附卷可稽，而兩造締約當時約定日後回復原狀以
      契約後附之相片為準之目的及鋼骨造與鋼筋混凝土造樓梯
      之差別乙節，業經證人即當初為兩造接洽租約之乙○○及
      鑑定報告書製作人陳奎宏、朱有三於本院審理時分別證稱
      ：「（問：另外，當時的契約書上，為何會約定是以照片
      為準，你是否知悉情形？）答：當初房東是擔心位置和外
      觀色澤會有不同，所以約定以照片為準。（問：當時就材
      質部分的回復原狀是否特別要求？）答：他們只有約定回
      復原狀，一般實務上也不會特別強調材質部分。」及「（
      問：鋼骨造與混凝土造的樓梯使用上有何差別？）答：如
      果是一樓通往二樓的功能是沒有差別，結構安全性上也沒
      有差別；費用及工期有差別，工期應該是鋼筋混凝土造（
      ＲＣ）比較長，費用很難比較，一般來講差不多，鋼筋混
      凝土造可能工資比較貴，鋼骨可能材料比較貴。‧‧‧（
      問：鋼骨造樓梯與ＲＣ造樓梯，在使用年限、防震上有無
      差別？）答：使用年限上一般狀況應該是沒有差別，防震
      沒有針對樓梯。（問：以你們的經驗，一般人對這兩種材
      料樓梯，就美觀上的選擇有無差別？）答：我們認為有，
      要看怎麼做。（問：是哪一種一般消費者比較喜歡選擇？
      ）答：這要看個人喜好。如果鋼構可以做的很漂亮價格會
      很高，ＲＣ價格就差不多。」等語綦詳，而證人乙○○為
      當初仲介之人，對於締約時之狀況應甚明瞭而無捏造之必
      要，另證人陳奎宏、朱有三係受被告委任且有相當之專業
      知識及經驗，渠等此部分所言應無偏頗之虞而應可採信，
      是系爭租約約定以照片為準之真意既在於被告擔心「位置
      」及「外觀色澤」會有不同，兩造並未就其材質為特別之
      約定，而原告於回復原狀前亦迭經發函被告詢問有關如何
      為回復惟均未經被告置理，且鋼骨造之樓梯在功能、結構
      安全性、使用年限及消費者喜好程度上並非不如鋼筋混凝
      土造之樓梯，甚而造價更高，則原告既已於租賃房屋之相
      同位置以相同之外觀色澤興建樓梯（此部分被告自始無爭
      執），且所為鋼骨造樓梯之造價，使用功能、年限、結構
      安全性上亦無較遜於鋼筋混凝土造之樓梯，其亦已盡詢問
      之責，自應認原告已善盡回復原狀之義務，被告不願於變
      更使用執照申請書上用印，自難以此歸責原告，且依該鑑
      定報告書所示，興建鋼筋混凝土造之樓梯至少均需19個工
      作天，辦理竣工查驗領取執照則需10個工作天，如被告認
      為樓梯之材質為重要事項，其亦應於原告詢問時提前29個
      工作天通知原告，然被告就此則遲至94年2 月14日仍僅回
      函表示一切依照片而未就材質部分表示意見，待原告施工
      後方於同年月17日發函表示材質不符不願用印，此舉顯使
      原告無法於約定之94年2 月28日前變更材質並完成工作而
      有違誠信，況被告嗣後自為修繕時乃將原本應設置於1 樓
      左側之1 至2 樓由原告重建之樓梯予以拆除，並另於右側
      重新施作樓梯及增設電梯間，以其樓梯興建之位置業與原
      本約定之位置不同，足見無論原告所興建之樓梯材質為何
      ，其嗣後亦必遭拆除，則被告以此作為瑕疵而認原告未盡
      回復原狀之責且不願配合用印並拒絕返還保證金之舉應屬
      權利之濫用而不應准許。
    2.1層騎樓地坪及室內地坪部分：
      被告主張1 層騎樓花岡石地坪較原狀提高約20公分，室內
      花岡石地坪較原狀提高約10公分等情固有上開鑑定報告書
      為證，惟此部分瑕疵判斷之依據業據證人陳奎宏、朱有三
      於審理時證稱：「（問：第2 項稱1 樓騎樓地坪較原狀提
      高約20公分，室內地坪較原狀提高約10公分，所謂原狀之
      依據為何？）答：依據也是核准圖說。」等語綦詳，則此
      依據與前述兩造回復原狀係以照片為準之約定已有不符，
      再者本院依系爭租約所附之照片觀察，其並無法看出訂約
      當初騎樓之高度，而被告對此有利於己之事實復未能舉証
      證明，故自難以此認定原告此部分有所缺失，至於室內地
      坪依卷附照片所示（參本院卷一第83頁及反面）雖可看出
      高度有所不同，惟該對比照片其中1 張係未鋪設花岡岩地
      磚而另一則已鋪設，依此本難以判定原地坪之高度，況且
      地坪因施工及材質之不同，其高度略有差異應屬合理，依
      鑑定報告書所載其高度相差約為10公分，如扣除花岡岩地
      磚之高度（一般約2-3 公分左右），其地坪高度最多差異
      亦僅有7-8 公分，此種差異亦不至於強烈影響一般人對空
      間大小之感受或因高度差異產生壓迫感，自難以此指原告
      之回復有何缺失，況再參以該份鑑定報告書所評估者係將
      現狀之花崗石地坪拆除後重新施作花崗石地坪，足見將花
      崗石地坪打掉重作本為被告之預定計畫而與原告有無回復
      原狀無關，故被告此部分抗辯亦無理由。
    3.1層後門部分：
      系爭租賃物返還時為單層鋼板門乙節此為兩造所不爭，而
      系爭租賃物依照片可判斷原為雙層不銹鋼板門，亦經證人
      陳奎宏、朱有三證稱：「（問：第3 項一樓後門原為雙層
      不銹鋼之依據為何？）答：除業主所講，合約書照片上也
      有，照片上可以看出是雙面還是單面，如果是單面會看到
      角鋼。」等語明確，而此部分造價為9,00 0元，施工期間
      為5 個工作天，亦有前揭鑑定報告書暨所附之工程預算書
      、施工及請照作業進度表等件在卷可考，原告雖主張此部
      分單層鋼板門與雙層不銹鋼板門之造價、效用均相當，但
      此既與原約定內容不符，此自應依被告主張而自保證金內
      扣除相關費用及違約金（違約金之計算詳後述）。
    4.屋頂層屋架鋼骨雖重新上漆，但部分仍有銹蝕痕跡：
      此部分明顯屬於房屋本有之設備經自然使用所生之損耗，
      依照系爭租約第7 條第1 款約定為非消耗品而應由被告負
      責修復，此自不屬原告回復原狀之範圍。
    5.1層正面右側柱邊PVC 落水管損壞：
      依照系爭租約第7 條第2 款如有水、電設施故障致無法使
      用者，概由原告負責修復，而PVC 落水管乃關於水之設施
      且原告就點交時確有此部分損壞並不爭執，故此亦應以被
      告主張為可採而自保證金內扣除相關費用及違約金（違約
      金之計算詳後述）。
    6.屋頂層磁磚地坪髒污：
      此部分明顯屬於房屋本有之設備經自然使用所生之損耗，
      依照系爭租約第7 條第1 款約定為非消耗品而應由被告負
      責修復，此自不屬原告回復原狀之範圍。
    7.壹層鐵捲門底板彎曲變形：
      此部分明顯屬於房屋本有之設備經自然使用所生之損耗，
      被告亦未證明此為原告故意造成之損壞，依照系爭租約第
      7 條第1 款約定為非消耗品而應由被告負責修復，此亦不
      屬原告回復原狀之範圍。
    綜上原告於回復原狀所應負責者僅為1 層後門應回復為雙層
    不銹鋼板門及1 層正面右側柱邊PVC 落水管損壞應予修復部
    分，其餘部分即均應認已回復或非為其應負責者。
  (二)被告可主張扣除之數額？原告可請求返還之保證金數額？
    1.被告可主張扣抵之違約金數額：
      被告雖主張應依系爭租約第6 條原告應按日給付60,000元
      賠償金，再依第10條第6 款原告應按日給付60,000元賠償
      金，再依第11條原告尚應給付違約金12,000,000元云云，
      惟系爭租約第10條第6 款及第11條乃分別規定：「租期屆
      滿，乙方（即原告）應即搬離，將租賃物回復原狀交還被
      告，如有遲延，應依本約所訂應負之責任外，每逾1 日應
      給付甲方（即被告）60,000元」、「雙方如有違本約所訂
      任一條款應盡之義務者，除各該條款已有規定者外，應就
      每一違約事項另賠償他方6,000,000 元之違金，均無異議
      」等語，此有系爭租約附卷可稽，則對照前述租約第6條
      第5 款與第10條第6 款之文字可知，第6 條第5 款係規範
      系爭租賃物回復原狀，第10條第6 款則係規範搬離系爭租
      賃物，而原告既已按時搬離系爭租賃物，被告對之主張第
      10條第6 款即已無據，再者租約第11條所謂「除各該條款
      已有規定者外，應就每一違約事項另賠償他方6,000,00 0
      元之違金」之語，此自應解釋為若其他條款已自有賠償之
      規定時即無適用本條之規定，否則豈非得就同一事由重複
      求償，則原告就其所應負之回復原狀及修復之義務既分別
      於第6 條第5 款及第7 條第2 款已有明訂賠償之規定，故
      本件自無系爭租約第11條之適用餘地，又依系爭租約第6
      條第5 款約定原告雖應付每日60,000元之違約金，惟系爭
      租賃物迄今尚未出租為兩造所不爭，本院審酌自原告94
      年2 月28日搬遷至今已逾2 年而系爭租賃物均尚未能出租
      之市場交易情形，及原本租約約定月租915,555 元之每日
      租金亦僅有30,519元（915,555 ÷30＝30,519，元以下四
      捨五入），認為以每日租金作為違約金已足以彌補被告之
      損害及達到懲罰之目的，爰酌減違約金為每日30,519元。
    2.原告可請求返還之保證金數額？
      原告依系爭租約第4 條約定已交付被告保證金4,444,440
      元，而系爭租約第4 條則約定：「‧‧‧該保證金於租期
      屆滿或契約終止時，經雙方會算，扣除損害賠償及其他給
      付額並經雙方確認無異議後，由甲方（即被告）無息返還
      乙方（即原告）」等語，又系爭租賃物之1 層後門應回復
      為雙層不銹鋼板門費用為9,000 元，1 層正面右側柱邊PV
      C 落水管損壞修復費用為1,600 元，其施工期間共為5 個
      工作天（因門窗工程與接管工程互不妨礙，故以工作天數
      較長之門窗工程為計算工作天數之標準）等情，有系爭租
      賃契約書及鑑定報告書所附工程預算書、施工及請照作業
      進度表等件在卷可稽（本院卷一第165 、166 頁），則原
      告所應負擔之費用（即被告可主張扣除之數額）即為回復
      原狀及修復費用加計5 天之違約金共計為163,195 元（計
      算式為9,000 ＋1,600 ＋（30,519×5） ＝163,195） ，
      而原告原本可請求之保證金扣除所應負擔之費用後，可請
      求之保證金數額即為4,281,245 元（計算式為4,444,440
      －163,195 ＝4,281,245） ；又數人負同一債務，而其給
      付可分者，除法律另有規定或契約另有訂定外，應各平均
      分擔之，另數人負同一債務，明示對於債權人各負全部之
      責任者，始為連帶債務人，債權人各負全部之給付，此觀
      諸民法第271 條，第272 條第1 項，第273 條第1 項規定
      甚明，是本件被告雖為共同出租人，然租賃並非法定之連
      帶債務，且租約亦無規定被告應負連帶責任等語，故原告
      請求被告連帶給付部分為無理由，併予敘明。
五、綜上所述，原告就1 至2 層樓梯構造已盡回復原狀之責，至
    於未辦理變更使用執照則為不可歸責於原告，就1 層騎樓地
    坪及室內地坪部分被告並無法證明其交付時地坪之原有高度
    ，且室內地坪縱然略有差異，此亦屬施工及材質之不同而生
    之合理誤差範圍且對於空間使用及視覺上感受差異不大，且
    被告亦早有打掉原本之地坪重新施作之規劃，此自不應因此
    而得認原告未回復原狀，至於屋頂層屋架鋼骨雖重新上漆但
    部分仍有銹蝕痕跡、屋頂層磁磚地坪髒污、壹層鐵捲門底板
    彎曲變形等部分均非原告改建且為房屋本有之設備經自然使
    用所生之損耗，依約原應由被告負責修復，故原告所應負責
    者僅為將1 層後門回復為雙層不銹鋼板門及1 層正面右側柱
    邊PVC 落水管損壞應予修復，此部分之費用及酌減違約金後
    依施工日數計算，被告可扣除之數額為163,195 元，從而原
    告本於契約之法律關係，訴請被告給付保證金4,281,245 元
    及自返還系爭租賃物之翌日即94年3 月1 日起至清償日止按
    年息5 ％計算之利息，洵屬有據，應予准許。其逾此範圍外
    之請求，為無理由，應予駁回。
六、原告陳明願供擔保，聲請宣告假執行，經核其勝訴部份，合
    於法律規定，爰酌定相當之擔保金額宣告之，原告敗訴部分
    ，其假執行之聲請則失所附麗，應予駁回。
七、據上論結，本件原告之訴為一部有理由、一部無理由，依民
    事訴訟法第79條、第85條第1 項、第390 條第2 項，判決如
    主文。
中　　華　　民　　國　　96　　年　　7 　　月　　3 　　日
                  民事第四庭    審判長法　官　黃宏欽
                                      法  官  古振暉
                                      法  官  黃宣撫
以上證明與原本無異。
如不服本判決，應於送達後20日內，向本院提出上訴狀並表明上
訴理由，如於本判決宣示後送達前提起上訴者，應於判決送達後
10日內補提上訴理由書（須附繕本）。
中　　華　　民　　國　　96　　年　　7 　　月　　4 　　日
                                      書記官  王美玲
